臺灣高等法院民事判決
109年度再易字第86號
再審原告    勝得資源環保工程行即張勝得

再審被告    翔聚股份有限公司

法定代理人  鄭紹甫  

上列當事人間請求給付工程款事件，再審原告對於中華民國109
年7月15日本院109年度上字第106號確定判決提起再審之訴，本
院不經言詞辯論，判決如下：
    主      文
再審之訴駁回。
再審訴訟費用由再審原告負擔。
    事實及理由
一、再審原告主張：鈞院於民國109年7月15日所為109年度上字
    第106號確定判決（下稱原確定判決）駁回伊之一部上訴，
    維持原審為伊全部敗訴之判決。惟原確定判決有如下之再審
    事由：
  ㈠兩造不爭執伊施作再審被告所承攬位於臺北市萬華區西門町
    真善美及誠品大樓之拆除工程（下稱系爭工程），惟兩造並
    未簽立工程契約，僅以口頭協議為約，又本件非如一般工程
    ，於完成後便給付報酬，甚有約定由伊直接拿取案場回收物
    品用以抵扣再審被告應給付予伊之工程費用，依證人張家銘
    、張源盛、張邦賢證稱本件確有點工事實，於施工前未訂定
    價額，扣抵回收物料後，再審被告仍需給付施工費用，惟伊
    並未取得回收物料，系爭工程是在新臺幣（下同）200萬元
    額度內依照實際施作來請款等語，可知本件原為承攬關係，
    嗣已轉換為含有點工委任性質之契約，原確定判決未釐清上
    情，逕認系爭工程為承攬契約，應有民事訴訟法第496條第1
    項第1款所定「適用法規顯有錯誤」之情形。
  ㈡又原確定判決無故認定系爭工程為承攬契約，再以承攬契約
    時效消滅為由為不利伊之判決，顯有民事訴訟法第496條第1
    項第2款所謂「判決理由與主文顯有矛盾」之情。
  ㈢綜上，原確定判決既有民事訴訟法第496條第1項第1款、第2
    款所定再審事由，伊自得據以提起本件再審之訴，並聲明：
    ⑴原判決關於判決確認「原告之訴及假執行之聲請均駁回」
    及「訴訟費用由原告負擔」部分廢棄。⑵再審被告應給付伊5
    0萬元，自原判決（臺灣宜蘭地方法院108年度訴字第65號）
    起訴書狀繕本送達之翌日起至清償日止，按年息5%計算之利
    息。⑶願供擔保請准宣告假執行等語。
二、本件未行言詞辯論，再審被告並未為何聲明及陳述。
三、茲就再審原告主張之再審事由，逐一論述如下：
  ㈠關於再審原告依民事訴訟法第496條第1項第1款提起再審之訴
    部分：
　⒈按民事訴訟法第496條第1項第1款所謂適用法規顯有錯誤者，
    係指確定判決所適用之法規顯然不合於法律規定，或與司法
    院現尚有效及大法官會議之解釋，或最高法院有效之判例顯
    然違反者而言，含消極之不適用法規，顯然影響裁判者，但
    不包含漏未斟酌證據、判決理由不備、判決理由矛盾、取捨
    證據及認定事實錯誤之情形在內（司法院釋字第177號解釋
    、最高法院60年台再字第170號、63年台上字第880號判例、
    92年度台上字第320號判決參照）。至事實審法院認定事實
    錯誤，調查證據欠周或判決不備理由，當事人於判決確定前
    雖得據以提起上訴，究與首揭法條所稱適用法規錯誤有間，
    當事人不得據以提起再審之訴（最高法院78年度台再字第31
    號、78年度台再字第51號、80年度台再字第20號、80年度台
    再字第64號判決參照）。
　⒉再審原告主張原確定判決逕將兩造已口頭約定轉換為委任契
    約之系爭工程認定為承攬契約，再以承攬契約時效消滅事由
    為不利於其之認定，而非依照民法第125條15年之時效規定
    ，顯有民事訴訟法第496條第1項第1款之再審事由等語（見
    本院卷第32、33頁）。惟原確定判決係依：
　①證人即再審原告之子張邦賢之證詞及再審原告提出之系爭工
    程程序圖說之記載，系爭工程之工作項目，包括拆除電力管
    路、給排水管路及其他、空調設備及管路、BIF高壓電氣室
    拆除、室內各管道間管線拆除等各1式等證據，認定兩造就
    系爭工程訂定總價200萬元工程契約之目的，係在於再審原
    告能完成上開拆除工程，並通過再審被告之上包帆宣公司與
    業主之驗收，其契約之標的顯然著重於再審原告完成一定之
    工作（即完成系爭工程），始得請求報酬，非僅單純委任再
    審原告代為點工施作而已，故此項工程兩造間之契約關係，
    應屬於承攬。
　②再審原告雖主張兩造約定以點工方式計價，再審被告並要求
    其工人進行簽到，且由再審被告之經理張家銘於現場監督，
    故兩造間之契約關係屬點工委任契約云云，然為再審被告所
    否認，再審原告所提出請款單、工程工作統計明細表均係其
    所片面製作，且工程工作統計明細表與其另提出之員工出勤
    表及工班出勤日報表所記載之工作人員人數亦不相符，證人
    張源盛、許榮宗、顏坤治、趙清輝之證詞，均不能證明兩造
    間有點工委任關係，而依證人張家銘證述，其記載再審原告
    出工人數，僅是要回報鄭紹甫，讓鄭紹甫可評估調配人數，
    顯係基於工地管理，了解施工廠商出工狀況，未必與點工結
    算有必然關係，證人張邦賢更證稱做了1個多月約農曆過年
    前，再審被告才請其公司姓張的人員到現場去計算人數，當
    時只知道該名張姓人員是在清點人數，但並不清楚清點人數
    的用意等語，是尚難僅以再審被告記錄再審原告出工人數，
    即遽認兩造間確有約定以點工方式計價之委任契約。況承攬
    人之報酬，依民法第505條規定，並未強制規定計酬之方式
    ，於拆除工程，約定以點工及其他成本與利潤計酬亦無不可
    ，則再審被告記錄再審原告出工人數欲了解再審原告實際施
    作情形，亦與兩造承攬約定無違，自無從單以員工出勤表、
    工班出勤日報表上記載再審原告出工人數，即認再審原告之
    工作人員受再審被告之指揮監督，兩造間屬點工委任契約，
    是再審原告主張兩造間就系爭工程為委任契約云云，尚不足
    採。
　③綜上，原確定判決依上開事證及理由，認定兩造間系爭工程
    為承攬契約，難謂有法律適用之錯誤，再審原告所為系爭工
    程應屬委任契約之爭執，實屬取捨證據及認定事實之範疇，
    依首揭說明，非得據以提起再審之訴。則再審原告以原確定
    判決認定系爭工程屬承攬契約，而未適用民法第125條時效
    消滅規定，顯有民事訴訟法第496條第1項第1款所定再審事
    由云云，即非可採。
  ㈡關於再審原告依民事訴訟法第496條第1項第2款提起再審之訴
    部分：
　⒈按民事訴訟法第496條第1項第2款所謂「判決理由與主文顯有
    矛盾」，係指判決依據當事人主張之事實，認定其請求或對
    造抗辯為有理由或無理由，而於主文為相反之諭示，且其矛
    盾為顯然者而言（最高法院80年台再字第130號判例參照）
    ，此與同法第469條第6款所謂「判決理由矛盾」並不相同。
　⒉再審原告主張原確定判決無故認定系爭工程即是承攬契約，
    再以承攬契約時效消滅事由為不利於其之判決，顯有民事訴
    訟法第496條第1項第2款之再審理由等語。然原確定判決謂
    兩造間就系爭工程所定契約為承攬契約，且再審原告之報酬
    請求權已罹於時效而消滅，再審原告請求再審被告給付報酬
    135萬6,400元本息，即屬無據，不應准許等語，即係認定再
    審原告之訴為無理由，而於主文諭知駁回再審原告之上訴，
    其主文與理由並無矛盾，再審原告主張原確定判決有該款再
    審事由，即非可採。
四、末按再審之訴顯無再審理由者，得不經言詞辯論，以判決駁
    回之，民事訴訟法第502 條第2 項定有明文。所謂再審之訴
    顯無再審理由，係依再審原告所主張之再審事由，不經調查
    即可認定，在法律上顯無理由而不能獲得勝訴之判決者而言
    。承前所述，依再審原告主張之再審事由，不經調查即可認
    定顯與民事訴訟法第496 條第1 項第1 款、第2款規定之要
    件不符。從而，再審原告提起本件再審之訴，顯無再審理由
    ，爰不經言詞辯論，逕以判決駁回之。
五、據上論結，本件再審之訴顯無理由，爰判決如主文。　　
中　　華　　民　　國　　109 　年　　9 　　月　　22　　日
                  民事第二十二庭
                      審判長法　官  張靜女
                            法　官  葉珊谷
                            法　官  范明達
正本係照原本作成。
不得上訴。
中　　華　　民　　國　　109 　年　　9 　　月　　22　　日
  　　　　　　　　　　　　　書記官  余姿慧